最高法院刑事判決　　　　　　　　　　　　　　　九十一年度台上字第一四五九號
　　上　訴　人　丙○○
　　　　　　　　乙○○
　　　　　　　　甲○○
右上訴人等因違反毒品危害防制條例案件，不服台灣高等法院台南分院中華民國九十
年十二月十九日第二審判決（九十年度上訴字第一０四０號，起訴案號：台灣台南地
方法院檢察署八十九年度偵字第一二一三一號），提起上訴，本院判決如左：
    主  文
原判決關於丙○○、乙○○販賣第一級毒品及甲○○部分均撤銷，發回台灣高等法院
台南分院。
其他上訴駁回。
    理  由
一、發回部分：
本件原判決認定：上訴人丙○○曾於民國（下同）八十六年九月三十日因犯賭博罪，
經台灣高等法院台南分院判處有期徒刑五月，於八十六年十二月一日執行完畢；上訴
人乙○○曾於八十六年間因違反麻醉藥品管理條例案件，經台灣台南地方法院判處有
期徒刑六月，於八十七年八月二十四日執行完畢。二人均不知悔改，夥同李金龍（已
判決確定）及上訴人甲○○，自八十九年九月底某日起，至同年十月二十日止，共同
集居在台南縣永康市○○街四一五號六樓，基於販賣毒品之概括犯意，先由丙○○、
乙○○二人向曾國銘（綽號「國泰」），以安非他命半公斤新台幣（下同）十六萬元
、海洛因一兩十二萬元之價格，販入第一級毒品海洛因六十一點六公克（扣除販賣後
之重量約六十一點一公克）、第二級毒品安非他命半公斤（扣除販賣後之重量約四百
九十二點九公克），再推由李金龍以其所有之0000000000號、甲○○以其
所有之0000000000號行動電話與李文龍、陳建成等吸毒者聯絡，計李金龍
於八十九年九月底、同年十月十日、十月十八日下午四時許，在大橋派出所附近，以
海洛因每小包三千元之價格，連續賣予李文龍海洛因三次；並於同年十月十八日，亦
在大橋派出所附近，以海洛因每小包三千元、安非他命每小包二千五百元之價格，同
時賣予陳建成海洛因、安非他命一次；甲○○則於八十九年十月二十日下午五時許，
經陳建成以電話聯絡後，在台南縣永康市○○街四一五號樓下，以海洛因每小包三千
元之價格，賣予陳建成，而為警當場查獲，並在甲○○身上查獲海洛因三包（淨重零
點四四公克、包裝重一點四一公克）。經警於上址由李金龍承租，丙○○與乙○○所
居住房間之床頭櫃、置物台內，分別查獲安非他命四百九十二點九公克、海洛因六十
一點一公克、大麻及大麻種子二十點一公克、小塑膠袋一包、電子秤一台、ＳＩＭ卡
十二張、行動電話手機七支及九萬八千元；並在李金龍於上址放置雜物之房間內（公
訴意旨誤為係李金龍之工作室）查獲海洛因約一點零公克（淨重零點七九公克、包裝
重零點一六公克），及上址甲○○房間內查獲安非他命一點六公克（另自同址甲○○
房間內查獲之其他白色粉末三包均非海洛因，公訴意旨誤為海洛因五點一公克）等情
，因而撤銷第一審此部分之判決，改判仍論處上訴人等共同連續販賣第一級毒品（上
訴人丙○○、乙○○並為累犯）罪刑，固非無見。
惟查：(一)按犯毒品危害防制條例第四條第一項至第三項、第五條第一項至第三項、第
六條第一項至第三項、第七條第一項至第三項、第八條第一項至第三項、第十條或第
十一條第一項、第二項之罪，供出毒品來源，因而破獲者，得減輕其刑，該條例第十
七條定有明文。上訴人乙○○於原審時迭次主張其因供出來源，即「曾國銘」、「黃
志文」、「黃瑞原」、「郭筱湄」部分，而予破獲（原審卷一第八十九頁、第一三０
頁均背面、第一三一頁），主張得依上開規定減輕其刑，並請求傳訊警員袁勝忠（原
審卷一第一三０頁背面）。而證人即承辦警員黃國友於原審時證稱「乙○○有供述毒
品上游的藥頭，是因乙○○告知才查獲曾國銘」等語（原審卷二第廿一頁），黃志文
確因違反毒品危害防制條例案件，於八十八年間經法院判處有期徒刑九年十月在案，
則有全國前案紀錄可參（原審卷一第一一０頁），此部分是否確與上訴人乙○○供出
來源有關？自應予以查明，原判決以「查無黃志文、曾國銘有販賣毒品與乙○○及因
乙○○之供述而破獲之事實，乙○○亦未舉出確切證據以實其說，尚難遽以減輕其刑
」，復未就證人黃國友有利上訴人乙○○之證言予以審酌、說明，於法自有未合。(二)
原判決認定上訴人丙○○、乙○○「以安非他命半公斤十六萬元、海洛因一兩十二萬
元之價格，販入第一級毒品海洛因六十一點六公克（扣除販賣後之重量約六十一點一
公克）、第二級毒品安非他命半公斤（扣除販賣後之重量約四百九十二點九公克）」
，無非以上訴人乙○○於第一審時之供述（第一審卷第卅二頁參照）為其依據，然與
上訴人乙○○於警訊供承「共購買海洛因一兩十一萬元，安非他命十三兩十六萬五千
元」（警訊卷第十四頁背面）並不相符，原判決未說明取捨之理由，亦欠允洽。(三)原
判決以上訴人甲○○「以其所有之0000000000號行動電話與李文龍、陳建
成等吸毒者聯絡」，並於八十九年十月廿日下午五時許將海洛因每小包三千元之價格
賣予陳建成，而為警查獲，認上訴人甲○○就本件全部販賣海洛因及安非他命犯行均
為共同正犯。惟上訴人甲○○已否認有販賣行為，而原判決事實欄僅記載陳建成於八
十九年十月廿日以上開電話與上訴人甲○○聯絡，並無有關上訴人以該電話供販賣安
非他命聯絡之記載，而就販賣海洛因部分，事實欄亦未認定上訴人甲○○有參與十月
廿日以外之販賣行為，或就上開販賣海洛因及安非他命部分有何犯意聯絡行為分擔，
原判決理由欄復未就此詳為說明其認定所憑證據，即遽認上訴人甲○○亦為販賣安非
他命之共犯，並應就全部販賣海洛因行為負共犯之責，自嫌理由不備。(四)關於上訴人
乙○○部分，台灣台南地方法院檢察署九十年五月卅一日南檢玲仁八九偵０一三七九
三字第０二九六七八號函之偵查筆錄內，案外人郭筱湄指稱伊所施用之毒品海洛因均
為八十八年底起至八十九年十二月底向乙○○購買，也有買安非他命，乙○○之夫叫
伊至永康市○○街去拿毒品，毒品均為乙○○所交付等語（第一審卷第一三三及一三
四頁參照），若屬無訛，此部分販賣時間與本件販賣時間重疊，二者似有連續犯之裁
判上一罪關係，自為起訴效力所及，原審應無待檢察官之併案行為即併予調查、審判
，乃原判決理由認該函件僅供法院參酌且性質非併案，未予進一步調查審認，於法亦
有未合。(五)原判決事實欄認上訴人等「推由李金龍以其所有之0000000000
號、甲○○以其所有之0000000000號行動電話與李文龍、陳建成等吸毒者
聯絡」，顯見上訴人等係以該二支行動電話供犯罪之聯絡。惟原判決理由欄復認扣案
「行動電話七支、ＳＩＭ卡十二張，係供犯罪所用之物……應依毒品危害防制條例第
十九條第一項前段之規定，宣告沒收」，事實及理由欄就何以「行動電話七支、ＳＩ
Ｍ卡十二張」為供犯罪所用之物，未見認定及說明所憑之證據，亦欠允當。(六)原判決
理由三認上訴人等販賣毒品應有營利意圖，惟事實欄未予認定記載，則理由自失其依
據。以上或為上訴意旨所指摘，或為本院得依職權調查之事項，應認原判決此部分有
發回更審之原因。原判決理由不另諭知無罪部分，基於審判不可分原則，併予發回。
二、駁回部分：
按刑事訴訟法第三百七十六條所列各罪之案件，經第二審判決者，不得上訴於第三審
法院，法有明文。本件上訴人乙○○被訴持有毒品部分，原審係依毒品危害防制條例
第十一條第二項、第十四條第四項論處罪刑，核屬刑事訴訟法第三百七十六條第一款
之案件，依首開說明，既經第二審判決，自不得上訴於第三審法院，上訴人竟復提起
上訴，顯為法所不許，應予駁回。
據上論結，應依刑事訴訟法第三百九十七條、第四百零一條、第三百九十五條前段，
判決如主文。
中      華      民      國    九十一    年      三      月    二十      日
                              最高法院刑事第七庭
                                  審判長法官  張  信  雄
                                        法官  賴  忠  星
                                        法官  張  清  埤
                                        法官  呂  永  福
                                        法官  孫  增  同
      右正本證明與原本無異
                                              書  記  官
中      華      民      國    九十一    年      三      月    二十八    日
